【裁判字號】    98,審小上,107
【裁判日期】    980904
【裁判案由】    損害賠償
【裁判全文】
臺灣臺北地方法院民事裁定           98年度審小上字第107號
上  訴  人  網元國際資訊股份有限公司
法定代理人  甲○○
被上訴人    豪禮有限公司
法定代理人  乙○○
上列當事人間請求損害賠償事件，上訴人對於民國 98年7月21日
本院臺北簡易庭98年度北小字第1614號第一審小額民事判決提起
上訴，本院裁定如下：
    主  文
上訴駁回。
第二審訴訟費用由上訴人負擔。
    理  由
一、本件上訴意旨略以：上訴人與被上訴人於民國95年7月6日簽
    署商品線上訂購合作契約書（下稱系爭合約），由被上訴人
    提供商品資訊，再刊登於上訴人所經營之「GOMY流行購物網
    」（下稱系爭網站），供消費者致網站上瀏覽，並經由該網
    站銷售，嗣被上訴人委託上訴人將「KANEBO覆盆莓短式纖體
    按摩衣」之商品資訊（下稱系爭商品資訊）刊登於系爭網站
    ，惟被上訴人所提供系爭商品資訊違反公平交易法第21條第
    1項不實廣告之規定，致上訴人於97年3月21日遭行政院公平
    交易委員會科處罰鍰。惟依系爭合約第4條第2項、第9條第3
    項及第10條第 3項之約定，被上訴人依約負有擔保義務，應
    擔保其所提供之商品說明無違反法令或規定，如被上訴人違
    反前述擔保義務，則被上訴人就上訴人因此所受之損害，包
    括罰鍰在內，應負賠償責任。且系爭合約為商業合約，依契
    約自由原則，應尊重契約當事人間關於責任分擔之約定。又
    上訴人僅為網站交易平台之經營者，並非系爭商品之經銷商
    或代理商，並無義務且無從得知各商品之特性、功能及資訊
    ，或商品有無侵權、違背相關法令等事由，上訴人無從據以
    判斷特定商品資訊與商品本身之實際特性相符。又除系爭合
    約明文約定擔保責任外，上訴人復以委刊事項提示被上訴人
    應注意相關問題，上訴人應已善盡提示之能事，再者，系爭
    商品資訊始為誇大不實表示之原始來源，比較雙方對系爭商
    品資訊所擁有之知識及經驗，被上訴人為系爭商品資訊之實
    際製作者及提供者，應由其負擔最終之責任。原審判決認商
    品既無銷售紀錄，即無所謂訂購服務及消費爭議，而無系爭
    合約第4條應由被上訴人負責賠償約定之適用，然公平交易
    委員會係因不實廣告之規定而懲處上訴人，因廣告內容皆為
    被上訴人所提供，且系爭合約第4條之約定應不限定於訂購
    銷售，系爭商品資訊之真實應屬合約擔保之一部，不應拘泥
    於須有訂購始有此約定之適用。另系爭合約第2條第3項所約
    定各項商品應經上訴人審核方可正式上架開始銷售，惟上訴
    人僅需審核商品圖片上傳有無毀損，上架的價錢是否合理，
    至系爭商品資訊為被上訴人之專業領域，上訴人並無從得知
    商品之詳細資訊，是於系爭合約約定雙方於網路購物之交易
    秩序，且現行法制容許透過契約安排將風險移轉至第三人，
    上訴人向被上訴人請求罰鍰支出之損害，即係將其行政責任
    之風險移轉予被上訴人負擔，因被上訴人為系爭商品資訊之
    實際製作者，應由其承擔風險將促其消滅或減低風險，依法
    秩序之統一及契約自由之原則，系爭合約中所約定之擔保責
    任應屬有效，是原審判決認為上訴人對被上訴人商品有審核
    權，上訴人屬網路平台機構，不可能不審視商品是否符合內
    部上架規定，逕認上訴人應負責任，應無理由。並聲明：原
    判決廢棄，被上訴人應給付上訴人新台幣100,000元。
二、按關於請求給付金錢或其他代替物或有價證券之訴訟，其標
    的金額或價額在十萬元以下者，適用本章所定之小額程序。
    對於小額訴訟之第一審裁判，得上訴或抗告於管轄之地方法
    院，其審判以合議行之。對於前項第一審裁判之上訴或抗告
    ，非以其違背法令為理由，不得為之。至其上訴狀內應記載
    上訴理由，表明下列各款事項：一、原判決所違背之法令及
    其具體內容。二、依訴訟資料可認為原判決有違背法令之具
    體事實，民事訴訟法第436條之8第1項、第436條之24、第43
    6條之25分別定有明文。另所謂判決違背法令，上訴人以原
    判決有不適用法規或適用不當為上訴理由時，其上訴狀或理
    由書應有具體之指摘，並揭示該法規之條項或其內容，若係
    成文法以外之法則，應揭示該法則之旨趣，倘為司法院解釋
    或本院之判例，則應揭示該判解之字號或其內容，如依民事
    訴訟法第 469條所列各款事由提起第三審上訴者，其上訴狀
    或理由書應揭示合於該條款之事實，最高法院67年台上字第
    2876號判例、70年台上字第 2027號判例、71年台上字第314
    號判例可資參考。是當事人於小額訴訟程序提起上訴，如依
    民事訴訟法第 468條規定，以第一審判決有不適用法規或適
    用法規不當為理由時，其上訴狀或理由書應有具體之指摘，
    並揭示該法規之條項或其內容。若係成文法以外之法則，應
    揭示該法則之旨趣。倘為司法院解釋、或最高法院之判例，
    則應揭示該判解之字號或其內容。如以民事訴訟法第 469條
    所列各款情形為理由時，其上訴狀或理由書，應揭示合於該
    條款之事實。上訴狀或理由書如未依此項方法表明者，即難
    認為已對第一審判決之違背法令有具體之指摘，其上訴自難
    認為合法。末按，當事人於第二審程序不得提出新攻擊或防
    禦方法，民事訴訟法第436條之28前段亦有明文。
三、經查，本件上訴人所指摘本於法秩序統一及依契約自由原則
    ，兩造間契約之擔保責任約款應為有效，進而謂原審判決就
    此之認定有違誤等情，觀諸其上訴理由，均係就原審判決已
    為判斷說明之兩造契約第4條第2項約款解釋認定結果為指摘
    ，原審判決就此係對兩造之約定真意依法為解釋，本無何違
    反契約自由原則可言，而上訴人復未就原審判決違背何法令
    、法規、審理法則、司法解釋或最高法院判例等具體內容為
    說明，實難認上訴人已有合法指摘原審判決違背法令之情事
    。至於上訴人上訴意旨復主張依系爭合約第9條第3項及第10
    條第3項約定內容，亦可作為被上訴人對其應負損害賠償責
    任依據之部分，觀諸上訴人於原審審理中並未就此有何主張
    或陳述，其於上訴時始提出此約款作為新攻擊方法，依民事
    訴訟法第436條之28前段規定，亦已不得提出。綜上說明，
    上訴人提出本件上訴，並不合法，應予駁回。
四、據上論結，本件上訴不合法，依民事訴訟法第436條之27 條
    、第436條之32第1項、第2項、第444條第1項、第436條之19
    第1項、第95條、第78條，裁定如主文。
中    華    民    國    98    年    9     月    4     日
                  民事第六庭  審判長法  官  朱漢寶
                                    法  官  陶亞琴
                                    法  官  林麗真
以上正本係照原本作成。
本裁定不得抗告。
中    華    民    國    98    年    9     月    4     日
                                    書記官  黃士元


司法院資訊處製作；財團法人民間司法改革基金會備份。
